【裁判字號】    99,台上,1330
【裁判日期】    990305
【裁判案由】    違反毒品危害防制條例
【裁判全文】
最高法院刑事判決            九十九年度台上字第一三三０號
上  訴  人  台灣高等法院檢察署檢察官
被      告  乙○○
上  訴  人
即  被  告  甲○○
上列上訴人等因被告等違反毒品危害防制條例案件，不服台灣高
等法院中華民國九十七年一月二十四日第二審判決（九十六年度
上訴字第四四八八號，起訴案號：台灣台北地方法院檢察署九十
五年度偵字第二二七八、八六五七號《原判決漏載第二二七八號
》），提起上訴，本院判決如下：
    主  文
原判決撤銷，發回台灣高等法院。
    理  由
本件原判決事實認定：上訴人即被告甲○○基於販賣第二級毒品
安非他命以營利之概括犯意，於民國九十四年三至六月間，利用
其所有門號0000000000號之行動電話為對外聯繫之工
具，接聽乙○○以0000000000號行動電話撥打之電話
，雙方約定以每盒檳榔盒（裝有零點二公克之毒品安非他命）新
台幣（下同）一千元之代價，嗣在台北市中山區○○○路○段九
五號六樓「六福帝苑酒店」之樓下等地交貨，而先後販賣第二級
毒品安非他命予乙○○三次等情，因而撤銷第一審關於論處甲○
○連續販賣第二級毒品罪刑部分之判決，改判仍論甲○○以連續
販賣第二級毒品罪，處有期徒刑柒年陸月，並為相關從刑之諭知
。又就公訴意旨另略稱：(一)、被告甲○○另自九十四年六月某日
起，連續多次至上址「六福帝苑酒店」等地，向李天仰（綽號「
財哥」或「寶哥」）、陳貝瑜（綽號「田麗」或「田媽」）及真
實姓名不詳綽號「小龍」等人販入第二級毒品安非他命後，使用
上開門號行動電話與姓名不詳綽號「破倫」、「周哥」、「小毛
」、「三哥」、「臭迪」等不特定人（下稱「破倫」等人）聯絡
毒品交易事宜，而販賣安非他命予不特定人施用牟利。(二)、被告
乙○○自九十四年八月十二日起，連續多次向甲○○販入第二級
毒品安非他命後，使用0000000000號行動電話與不特
定人聯絡毒品交易事宜，而販賣安非他命予不特定人施用牟利等
情。因指乙○○及甲○○上開部分，均涉犯毒品危害防制條例第
四條第二項之販賣第二級毒品罪嫌云云。經審理結果，認不能證
明乙○○、甲○○有上開部分犯罪，因而撤銷第一審關於論處乙
○○共同連續販賣第二級毒品罪刑之判決，改判諭知乙○○無罪
。併就檢察官以與前述論罪部分之事實具連續犯裁判上一罪關係
起訴被告甲○○之上開部分，說明不另為無罪之諭知。固非無見
。
惟查：（一）審理事實之法院，對於被告有利及不利之證據，應
一併加以注意，並綜合全部證據資料，本於經驗及論理法則定其
取捨而為判斷，倘為無罪之判決，亦應詳述其全部證據取捨判斷
之理由，否則即有應於審判期日調查之證據未予調查及判決理由
不備之違法。原判決認上開部分不能證明乙○○、甲○○犯罪部
分，依其理由之說明，無非以本件通訊監察譯文內容，不能證明
乙○○及甲○○與渠等通訊之對象已達成買賣合議及完成交易，
所稱「破倫」等人不能確定究係何人，不能證明甲○○、乙○○
交易之對象，且時間、地點、次數、數量、金額等均付諸闕如，
員警又未進一步追查，而分別為有利乙○○及甲○○之認定。惟
依卷內證據資料，乙○○在警詢中自承：0000000000
號行動電話係其買賣安非他命之聯絡工具（見偵字第二二七八號
乙○○卷第十八頁）；並在偵查中供承：「一張」、「二張」，
係指一千元、二千元；「一個」、「半個」，是指一公克、半公
克；「點二、點三、點四」，即指０．二公克、０．三公克、０
．四公克，「一張是點二」，即一千元只能買到０．二公克安非
他命；「男生」是安非他命各等語（見同卷第六九至七十頁）。
再依卷內乙○○與來電者（Ｂ）之通訊監察譯文，經第一審判決
節錄於其附表二（下稱附表二）編號4：「Ｂ：你在哪裡，乙○
○：我在新店，我等一下拿給你。Ｂ：多少？乙○○：最少『兩
張』。Ｂ：好，我要去耕莘，乙○○：那約耕莘我到打給你」；
編號18：「Ｂ：跟我說『五張』是『二五』對吧，你能先拿一點
來嗎？乙○○：對，你不能先拿嗎？Ｂ：我沒錢。乙○○：你在
哪？Ｂ：景美」；編號25：「Ｂ：哲明（銘）我老包，好了嗎？
乙○○：等一下。Ｂ：多久？乙○○：一小時。Ｂ：一樣『一個
二』嗎？乙○○：我現在拿『一個三、一個二二五』。Ｂ：我跟
你拿一克多少？乙○○：一樣」；編號29：「Ｂ：處理『一張』
。乙○○：先拿錢給我。Ｂ：他到，我拿錢過去給你。乙○○：
好」；編號30：「Ｂ：哲銘我要『一張』，在老地方嗎？乙○○
：另一頭。Ｂ：臭豆腐那邊，乙○○：對」；編號31：「Ｂ：我
要處理『二張』，乙○○：我回去找你。Ｂ：我在通化街」；編
號42：「Ｂ：那個，你說二嘛，『０．二』對不對？乙○○：對
呀。Ｂ：有辦法在（再）多嗎？乙○○：現在一克五千，你知道
我現在的狀況嘛。Ｂ：那你身上現在是不是有？乙○○：嗯！…
…Ｂ：可是我朋友，他是確定（要），可是他要晚上才可以會（
）錢，確定要。……乙○○：要幾個嘛？我幫他留。Ｂ：他要
『五個』，幫他留好不好，乙○○：對啊」；編號51：「Ｂ：哲
銘有沒有？乙○○：有一點。Ｂ：『一張』，乙○○：你從羅斯
福路往我家方向右邊有7-11，對面也一家。Ｂ：我到打給你」；
編號63：「Ｂ：那好，你幫我準備『兩個』，乙○○：嗯，好。
Ｂ：那我大概十二點左右去找你，乙○○：好」；編號66：「Ｂ
：哲銘哦，你那邊還有男的嗎？乙○○：現在哦！Ｂ：『一張』
，乙○○：一張。Ｂ：一張就好，私人要的。乙○○：你要的？
Ｂ：對八樓」；其餘編號67、72、73、88、89、91、92、95、10
2、103等對話，亦均有乙○○與通話者，使用乙○○所稱：毒品
交易時所使用之「個」、「球」或「四一」、「點一、點二」等
代語，以及談論毒品交易數量或價格及交易地點，甚至已與乙○
○交涉並達成交易價格、數量之合意，並約定交貨之地點。上開
通訊監察譯文之證據能力復為乙○○與其辯護人，所不爭執（見
原審卷第八四頁反面）。徵諸乙○○坦認上開對話術語及代稱之
涵義及上開通訊監察譯文之內容，檢察官起訴指乙○○有連續販
賣安非他命之情形，似非全然無據。原判決認乙○○之通訊監察
譯文並無交易對象、數量、金額及交易地點，與上開卷證之通訊
監察譯文內容不合，判決已有違誤。又甲○○與乙○○通話中所
稱之「一張」、「二張」、「一個」、「半個」、「點二、點三
、點四」「一張是點二」、「男生」等等，係毒品交易之術語，
已據乙○○在偵查中供明在卷，如前所述。乙○○並另供證：甲
○○應該還會說「你要酒幾瓶」，酒是以克為單位，他會問：你
要幾瓶等語（見同偵字卷第六八頁），亦指明「酒」亦屬毒品之
代稱。而甲○○在同一時段，與「破倫」等人之通話內容，經第
一審判決依其通聯紀錄節錄於其附表一（下稱附表一），均見普
遍使用術語，更有多處使用上開乙○○所述之代稱與對方通話之
情形，其中附表一編號：11《提到：一張半》、12、13《均提到
：褲子》、14、15《提到：一個、四個》、19《與「破倫」談：
拿一個》、23《提到：要拿K，很硬》、26《與「破倫」談，甲
○○：先給你一個，「破倫」：上次黃的藥效比較好》、24《「
破倫」：兄弟，看能不能二個？甲○○：你有多少錢？「破倫」
：四萬，甲○○：你上來》、74《與來電者通話，甲○○：十七
你就拿六個，我報給你沒有給「破倫」知道》、86《與周哥通話
，周哥：我要酒，甲○○：我現在沒有，要晚上才有》、87《同
一晚上，甲○○：周哥，你今晚會來嗎？周哥：數量本來是103
……，大概一、二個左右吧，我要大顆的喔。……甲○○：有沒
有看到「破倫」，……跟我拿半罐不見了》、112 《臭迪：你那
邊「男生」怎麼算，甲○○：我這邊沒有，蠻貴的。……臭迪：
幫我處理一下，好不好，甲○○：好等等打給你》等語在卷，參
以乙○○在偵查中證陳：甲○○拿（安非他命）給伊時，是一個
檳榔盒；甲○○亦供承：李天仰把「東西」都放在檳榔盒裝，伊
有交付「東西」給人，且有向對方收錢各等語（見偵字卷第七九
頁）。如果均屬實在，則檢察官起訴指甲○○係使用上開術語或
代稱，與來電之「破倫」等人為毒品之交易，似非無憑。且上開
通話者，均有行動電話號碼在卷，非不可傳喚調查。乃原審就上
開證據未予調查究明，且未就卷內證據資料細心勾稽，詳予審認
究明，遽為乙○○無罪之判決，及就檢察官起訴指甲○○販賣第
二級毒品予「破倫」等人部分為不另為無罪之諭知，即嫌速斷，
判決自有違誤。（三）刑事訴訟法第一百五十八條之三規定：證
人、鑑定人依法應具結而未具結者，其證言或鑑定意見，不得作
為證據。所謂「依法應具結而未具結者」，係指檢察官或法官依
同法第一百七十五條之規定，以證人身分傳喚被告以外之人（證
人、告發人、告訴人、被害人、共犯或共同被告）到庭作證，或
雖非以證人身分傳喚到庭，而於訊問調查過程中，轉換為證人身
分為調查時，此時渠等供述之身分為證人，則檢察官、法官自應
依同法第一百八十六條有關具結之規定，命證人供前或供後具結
，其陳述始符合同法第一百五十八條之三之規定，而有證據能力
。若檢察官非以證人身分傳喚而以共犯、同案被告身分傳喚到庭
為訊問時，其身分既非證人，即與「依法應具結」之要件不合，
縱未命其具結，純屬檢察官調查證據職權之適法行使，當無違法
可言。而前揭不論係本案或他案在檢察官面前作成未經具結之陳
述筆錄，係屬被告以外之人於偵查中向檢察官所為之陳述，本質
上屬於傳聞證據，基於保障被告在憲法上之基本訴訟權，除該被
告以外之人有同法第一百五十九條之三各款之情形外，如已經法
院傳喚到庭具結而為陳述，並經被告之反對詰問，前揭非以證人
身分而在檢察官面前未經具結之陳述筆錄，倘合於同法第一百五
十九條之一第二項或第一百五十九條之五之情形，非不得為證據
，不能因陳述人未經具結，即當然依同法第一百五十八條之三之
規定，排除其證據能力。又刑事訴訟法第一百五十九條之一第二
項規定：被告以外之人於偵查中向檢察官所為之陳述，除顯有不
可信之情形者外，得為證據；同法第一百五十九條之二規定：被
告以外之人於檢察事務官、司法警察官或司法警察調查中所為之
陳述，與審判中不符時，其先前之陳述具有較可信之特別情況，
且為證明犯罪事實存否所必要者，得為證據。是依上開規定，顯
見被告以外之人在偵查中及警詢中之供述，具有證據能力之條件
，並不相同。原判決固認乙○○在偵查中之證詞，係有證據能力
，惟理由說明：「被告乙○○對甲○○而言，為被告以外之第三
人，所為之供述原則上為傳聞證據，而檢察官於偵查時固未以證
人身分命其具結而為證述，嗣於原審法院審理時乙○○復以有刑
事訴訟法第一百八十一條所定之情形拒絕以證人身分具結證述，
惟乙○○嗣於本院（指原審，下同）審理時已經命具結並接受被
告甲○○之反對詰問，而乙○○並未指述其上揭於偵查中之供述
係出於非任意性之供述，被告甲○○亦無反對該項供述得具有證
據能力之陳述，僅係爭執該項證據之證明力，雖乙○○嗣於本院
審理時翻異前詞改證稱：伊沒有向被告甲○○買過毒品云云，惟
本院審酌乙○○上揭於偵查中之供述並無來自被告同庭在場之壓
力而出於虛偽不實指證，或事後串謀而故為迴護甲○○之機會，
揆諸上開說明，乙○○上揭於偵查中之供述，『客觀上具有較可
信之特別情況，且亦為證明犯罪事實存否所必要』，自得作為本
案證據，而具證據能力」等語（原判決第四頁下段），似將乙○
○在偵查中之陳述，適用刑事訴訟法第一百五十九條之二關於被
告以外之人在警詢中之供述之證據能力之規定而為論斷，自有適
用法則不當之違誤。檢察官及甲○○上訴意旨俱指原判決違背法
令，非無理由，應認原判決有撤銷發回之原因。
據上論結，應依刑事訴訟法第三百九十七條、第四百零一條，判
決如主文。
中    華    民    國  九十九  年    三    月    五    日
                      最高法院刑事第三庭
                          審判長法官  林  增  福
                                法官  張  清  埤
                                法官  陳  世  雄
                                法官  何  菁  莪
                                法官  周  煙  平
本件正本證明與原本無異
                                      書  記  官
中    華    民    國  九十九  年    三    月   十一   日
                                                      Ｅ

司法院資訊處製作；財團法人民間司法改革基金會備份。
